【裁判字號】    99,交聲,1179
【裁判日期】    990414
【裁判案由】    聲明異議
【裁判全文】
臺灣臺中地方法院交通事件裁定        99年度交聲字第1179號
原處分機關  交通部公路總局臺中區監理所
異議人即受  甲○○
處分人
上列受處分人因違反道路交通管理處罰條例案件，對於交通部公
路總局臺中區監理所於民國99年3月8日所為之處分（原處分案號
：中監違字第裁60-Z00000000號裁決書）聲明異議，本院裁定如
下：
    主    文
原處分關於吊扣普通大貨車駕駛執照拾貳個月部分撤銷。
甲○○普通自用小客車駕駛人駕駛普通自用小客車，經測定酒精
濃度超過規定標準，吊扣小型車普通駕駛執照拾貳個月。
    理  由
一、聲明異議人即受處分人甲○○（下稱受處分人)聲明異議意
    旨略以：本人因酒駕案件須被吊扣駕照，但我的駕照是普大
    貨，當時是駕駛自小客車違規，若吊扣普大貨駕照，將對本
    人的生計有甚大影響，爰聲明異議，請求法官免於吊扣本人
    之普大貨駕照，並准予吊扣自小客車駕照等語。
二、經查：
(一)按汽車駕駛人飲用酒類後，其吐氣所含酒精濃度超過每公升
    ○點二五毫克以上者，不得駕車；又汽車駕駛人，駕駛汽車
    經測試檢定，有酒精濃度超過規定標準者，處新臺幣(下同
    )一萬五千元以上六萬元以下罰鍰，並當場移置保管其車輛
    及吊扣其駕駛執照一年，道路交通安全規則第一百一十四條
    第二款及道路交通管理處罰條例第三十五條第一項第一款分
    別定有明文。
(二)另按九十四年十二月十四日修正前之同條例第六十八條固明
    定：「汽車駕駛人，因違反本條例及道路交通安全規則之規
    定，受吊扣或吊銷駕駛執照處分時，吊扣或吊銷其持有各級
    車類之駕駛執照」，惟此條文業經修正為：「汽車駕駛人，
    因違反本條例及道路交通安全規則之規定，受吊銷駕駛執照
    處分時，吊銷其持有各級車類之駕駛執照」，此一條文修正
    之原因乃係舊法將違法或違規駕駛人所持有各級車類之駕駛
    執照一併吊扣或吊銷失之苛酷，影響人民工作及生活甚鉅，
    故依修正後道路交通管理處罰條例第六十八條之規定，受吊
    扣駕駛執照處分時，不再吊扣其持有各級車類之駕駛執照，
    僅於受吊銷駕駛執照處分時，始吊銷其持有各級車類之駕駛
    執照，而限縮原條文之適用範圍，此新修正條文，經總統於
    九十四年十二月十四日以華總一義字第○九四○○一九九三
    二一號令修正公布，並經行政院於九十五年二月二十七日以
    院臺交字第○九五○○八二八九八號令發布定九十五年三月
    一日起施行。本件受處分人於九十九年三月五日十九時十八
    分許違規時，上開新修正之道路交通管理處罰條例第六十八
    條業已生效施行，自應適用修正後之規定，僅吊扣其違法或
    違規當時所駕駛車輛之駕駛執照，不再吊扣其持有各級車類
    之駕駛執照，合先敘明。
(三)再按汽車駕駛執照分為下列各類：小型車普通駕駛執照、大
    貨車普通駕駛執照、大客車普通駕駛執照、聯結車普通駕駛
    執照、小型車職業駕駛執照、大貨車職業駕駛執照、大客車
    職業駕駛執照、聯結車職業駕駛執照、國際駕駛執照、輕型
    機器腳踏車駕駛執照、小型輕型機器腳踏車駕駛執照、普通
    輕型機器腳踏車駕駛執照、重型機器腳踏車駕駛執照、普通
    重型機器腳踏車駕駛執照、大型重型機器腳踏車駕駛執照，
    道路交通安全規則第五十三條定有明文。又汽車駕駛人取得
    高一級車類之駕駛資格者，應換發駕駛執照，並准其駕駛較
    低級車類之車輛，已領有聯結車駕駛執照者，得駕駛小型車
    ，道路交通安全規則第六十一條第一項第一款，亦定有明文
    。
三、查本件受處分人持普通大貨車駕駛執照，駕駛普通自用小客
    車時經檢測酒精濃度超過規定標準之違規事實，為受處分人
    所不爭執，復有臺中縣警察局交通警察隊舉發違反道路交通
    管理事件通知單、原處分機關本件裁決書等件附卷可稽，已
    足認定。是依前述受處分人依法所受之處分應為限制其駕駛
    普通自用小客車之權利，而非限制受處分人駕駛普通大貨車
    之權利，然原處分機關竟吊扣受處分人之普通大貨車駕駛執
    照，顯有誤會，且此舉無異剝奪受處分人駕駛普通大貨車之
    權利，對受處分人之工作權造成極大之損害，復與現行之道
    路交通管理處罰條例第六十八條之規定未合，故受處分人此
    部分異議理由，自屬可採。從而，本件異議為有理由，爰撤
    銷原處分關於吊扣普通大貨車駕駛執照十二個月部分，並就
    該撤銷部分改諭知如主文第二項所示之處罰。至原處分機關
    另裁處受處分人施以道安講習及罰鍰部分，聲明異議意旨並
    未指摘及此，本院即無由就此部分處分併予審酌，附此敘明
    。
四、再者，公路機關因汽車駕駛人取得高一級車類之駕駛資格者
    ，應換發駕駛執照，並准其駕駛較低級車類之車輛之規定，
    於實務上雖僅逐級核給汽車駕駛執照一張。然按汽車駕駛人
    飲用酒類或其他類似物後，其吐氣所含酒精濃度超過每公升
    ○. 二五毫克，不得駕車；汽車駕駛人駕駛汽車經測試檢定
    ，有「酒精濃度超過規定標準」之情形者，處新臺幣一萬五
    千元以上六萬元以下罰鍰，並當場移置保管其車輛及吊扣其
    駕駛執照一年，道路交通安全規則第一百十四條第二款及道
    路交通管理處罰條例第三十五條第一項第一款分別定有明文
    。是故違規飲酒駕車須受「吊扣其駕駛執照」處分乃為法律
    所明定，尚難因同條例第六十八條已有修正，即謂不能執行
    「吊扣駕駛執照」之處分。況行為人之行為應否受行政處分
    與其應受之行政處分如何執行，係屬不同層面之問題。縱使
    原處分機關所為之處分有逾越法律授權裁罰之範圍，亦僅能
    就該部分違法處分撤銷，另為適當之處分，不得逕行諭知行
    為人之違規行為不罰（臺灣高等法院臺中分院九十七年度交
    抗字第一三一○號、一九三號、一七五號、一四三號、三四
    號、九十六年度交抗字第一○八一號、一三六號裁定意旨參
    照）。是本件持有普通大貨車駕駛執照者，因駕駛普通自用
    小客車違規，而須吊普通自用小客車駕駛執照時，或有產生
    技術層面之困難，惟行政機關本應因應法令之變更，而精進
    其行政執行成效，斷不得因技術層面之困難，為求行政上之
    便利而置相關法令於不顧，甚或逾越比例原則，逕吊扣其持
    有各級車類之駕駛執照，侵害受處分人之工作權，是此技術
    層面之問題，要難據為原處分並無不當之理由，而苛求受處
    分人容忍，併此敘明。
五、據上論斷，應依道路交通管理處罰條例第八十七條第二項，
    道路交通案件處理辦法第二十條規定，裁定如主文。
中    華    民    國    99    年    4     月    14    日
                      交通法庭  法  官  江奇峰
以上正本證明與原本無異。
如不服本裁定，應於送達後五日內，向本院提出抗告狀。
                                書記官  江慧貞
中    華    民    國    99    年    4     月    14    日

司法院資訊處製作；財團法人民間司法改革基金會備份。
